臺灣高等法院臺中分院刑事判決　　　　　　　　　　九十三年度上訴字第八八一號
　　上　訴　人　臺灣臺中地方法院檢察署檢察官
　　上　訴　人
　　即　被　告　乙○○
右上訴人因被告偽造文書等案件，不服臺灣臺中地方法院九十三年度訴字第四八七號
中華民國九十三年五月四日第一審判決（起訴案號：臺灣臺中地方法院檢察署九十二
年度偵字第一四八九六號），提起上訴，本院判決如左：
    主      文
上訴駁回。
    事      實
一、乙○○與李明發（業已於民國「下同」九十年十月七日死亡，另由檢察官為不起
    訴之處分）係朋友，乙○○明知李明發所持有之丙○○之信用卡，乙○○並不得
    以丙○○之名義刷卡，而與李明發共同基於行使偽造私文書及意圖為自己不法所
    有之概括犯意聯絡，由李明發提供丙○○所有之臺新商業銀行（卡號00000
    00000000000號）、華僑商業銀行之信用卡（卡號00000000
    00000000號）及身分證交予乙○○，乙○○則自九十二年六月三日十五
    時三十九分許起，連續於附表所示之時地（起訴書漏未記載附表編號一、編號四
    之時地），持附表所示之丙○○所有之臺新商業銀行、華僑商業銀行之信用卡，
    未經丙○○之同意刷卡購買ＤＶＤ二臺、七星牌之香煙及皮鞋一雙等物，而消費
    如附表所示之金額（合計刷卡金額為新臺幣一萬七千二百十四元），其將上開信
    用卡交予不知情之屈臣氏公司清水分公司之店員、美華皮鞋店老闆娘洪淑惠漢妮
    服裝社之店員、清水鎮大同綜合訊電清水服務站店員蔡宜真、太子電業行店長簡
    巧宜刷卡結帳，再於二聯式消費簽帳單（一式二聯，為持卡人存根聯、商店存根
    聯）上，偽造「丙○○」之署押一枚（因一式二聯，致署押因複寫形成二枚），
    作成丙○○名義之不實簽帳單私文書，再將上開簽帳單交付店員而予以行使，使
    各該店員陷於錯誤，誤認乙○○係該信用卡之持卡人而允其刷卡消費，並交付其
    所購買之ＤＶＤ、香煙、皮鞋等物品予乙○○，足以生損害於丙○○、各該商店
    及華僑銀行或臺新銀行。嗣因丙○○發現財物失竊報警處理，經警於丙○○住處
    採獲李明發之指紋，及經臺新銀行、華僑銀行提供附表刷卡資料，再經警依刷卡
    商店店員提供之監視錄影資料而循線查獲上情。
二、案經臺中縣警察局清水分局報請臺灣臺中地方法院檢察署檢察官偵查起訴。
    理      由
一、訊據被告即上訴人（以下簡稱被告）乙○○對其有於附表時地持丙○○信用卡簽
    帳消費之事實均自承在卷，惟矢口否認有右揭行使偽造文書及詐欺之犯行，辯稱
    ：是李明發拿丙○○的身分證及信用卡交給我。我有問他信用卡如何來，他說是
    丙○○拜託他去刷卡的云云。惟查：
（一）被告有於附表所載時地持丙○○信用卡簽帳消費等情，均據被告自承在卷，核
      與證人即大同公司清水服務站店員蔡宜真、太子電業行店員簡巧宜於警詢、偵
      訊，及證人即美華皮鞋店店員洪淑惠於警詢時證述相符，並有臺新銀行、華僑
      銀行出具之信用卡冒用明細各一份、其上有偽造丙○○署押之附表編號五、六
      之刷卡簽帳單影本各一紙、刷卡時遭側錄之翻拍相片四張可佐。
（二）又被告持丙○○失竊之信用卡刷卡購物，且其未得丙○○之授權或同意刷卡使
      用等情，亦據證人即被害人丙○○於警詢供稱：並不認識刷卡的乙○○等語可
      證。再被告亦知李明發並非丙○○，其明知未得丙○○或其授權之人同意等情
      ，亦據被告於警詢坦承：是李明發叫我去隨便到處刷；李明發僅將信用卡給我
      ，我問他信用卡誰的，他說你儘管去刷就好等語（偵卷第十四頁），於原審調
      查時亦坦承：李明發並非丙○○等語，足見被告既知李明發並非丙○○，且李
      明發在被告詢問信用卡來源時，非僅未向被告表示有獲得丙○○之授權同意刷
      卡，反一再表示被告得任意刷卡，則被告自可預見自己及李明發均未獲丙○○
      同意刷卡購物，其仍同意收受上開丙○○之身分證及信用卡，並持卡前往刷卡
      購物，參以信用卡上之簽名係供特約商店於持卡人消費簽帳時，用以核對筆跡
      ，以確認身分之用，衡情當無授權他人代簽之理，被告既會持卡刷卡購物，對
      上情自難推諉不知，均足佐證被告於刷卡之際，已明悉李明發並非丙○○，其
       並無權以丙○○之義持李明發所持交丙○○之信用卡及身分證等物刷卡購物
      ，竟仍予以丙○○之名義刷卡購物，被告之刷卡購物行為係觸犯行使偽造私文
      書、詐欺取財犯行至明。
（三）雖李明發生前於警訊指稱：伊並未持交被告上開丙○○之信用卡及身分證，惟
      經警於丙○○住處進之指紋五枚，經送內政部警政署刑事警察局鑑驗結果，分
      別與李明發右拇指指紋及右食指指紋相符，有該局九十二年六月十七日刑紋字
      第０９２０１１４３８號鑑驗書本份在卷可稽（詳偵卷第二十三頁），是被告
      供稱：右揭丙○○所有之身分證及信用卡係李明發交付等語，尚非不可採。另
      被告雖於原審調查時則辯稱：李明發說是丙○○拜託他去刷卡的云云、而被告
      女友即證人甲○○於本院調查時行交互結問時亦證稱：「李明發說是朋友委託
      李明發刷卡，因李明發說他不會刷所以拜託被告幫忙刷」、「後來被告有拿信
      用卡去刷」、「（問：他們有沒有講說要刷什麼東西？）這些我就沒有聽到」
      等語（詳見本院審理卷第四十五）。惟查，丙○○之信用卡係於九十二年六月
      三日十五時許所失竊，失竊後，隨即遭如附表之集中盜刷多筆款項，已如前述
      ，查如附表之刷卡購物之ＤＶＤ、香煙、皮鞋，並非緊急用品，李明發及被告
      何須急於一小時內刷卡購買，且購買之物品如相同用途之ＤＶＤ即有二台，且
      所購物品竟有一般係由本人親自試穿挑選樣式之皮鞋物品，均與常情有違；又
      李明發既不會刷卡，丙○○自無可能委託不會刷卡之李明發代為刷卡購物，且
      李明發於交付丙○○之身分證及信用卡予被告時，已對被告表示「可隨便到處
      刷；儘管去刷就好」等語，則倘係丙○○委託李明發刷卡，豈可能未言明要購
      買物品，而任由李明發或李明發授權之被告任意刷卡購物？是被告辯稱：李明
      發說是丙○○拜託他去刷卡的。我認為是丙○○同意李明發刷卡的云云，顯均
      非可採。本件事證明確，被告右揭犯行堪予認定。
二、核被告乙○○所為，係犯刑法第二百十六條、第二百十條之行使偽造私文書罪及
    刑法第三百三十九條第一項詐欺取財罪。被告與李明發就右揭行使偽造私文書、
    詐欺取財犯行，有犯意聯絡及行為分擔，均為共同正犯。又被告在簽帳單上偽造
    丙○○署押之行為，係偽造私文書之部分行為，而其偽造後持以行使，偽造之低
    度行為又為行使之高度行為所吸收，均不另論罪。被告先後多次行使偽造私文書
    、詐欺取財犯行，均時間緊接，所犯構成要件相同，顯分係基於概括犯意反覆為
    之，分別為連續犯，論以一行使偽造私文書、詐欺取財犯行，並依法加重其刑。
    又被告所犯行使偽造私文書與詐欺取財罪間，有方法結果之牽連關係，為牽連犯
    ，從一重論以行使偽造私文書罪。原審判決適用刑法第二十八條、五十六條、第
    二百十六條、第二百十條、第三百三十九條第一項、第五十五條、第二百十九條
    、第三十八條第一項第二款，罰金罰鍰提高標準條例第一條前段，第二條之規定
    ，並審酌被告行為時二十六歲，正值青年，其因一時貪慾，持他人信用卡予以刷
    卡購物，觸犯本件犯行，考其犯罪之動機、目的、手段，本件犯罪所生之危害，
    其刷卡購物之金額為一萬七千二百十四元，暨其犯後態度，並未付清信用卡款項
    ，賠償被害人損失等一切情狀，量處被告有期徒刑三月，並諭知易科罰金之折算
    標準，且認被告如附表所示時地刷卡購物消費簽發之簽帳單「商店存根聯」上之
    「丙○○」署押一枚，均係被告所偽造，雖均未扣案，惟無證據證明業已滅失，
    其上偽簽之「丙○○」署押各一枚，依刑法第二百十九條宣告沒收。另認該簽帳
    單「商店存根聯」既係屬消費商店所有之物，並非被告所有之物，與沒收規定有
    間，自不予宣告沒收。復認被告所持如附表所示時地之簽帳單「持卡人存根聯」
    各一張，係被告所有因行使偽造私文書所得之物，雖未扣案，惟無證據證明業已
    滅失，依刑法第三十八條第一項第二款宣告沒收，再其上之偽造「丙○○」之署
    押既已隨該聯沒收，自不再為沒收之諭知，核其認事用法並無違誤，量刑亦稱妥
    適，應予維持。被告上訴主張原審量刑過重，指摘原審判決過重，顯無理由，應
    予駁回。原審法院檢察署檢察官上訴主張被告於偵、審中一再飾詞卸責，毫無悔
    意，且其行使資數達四次之多，刷卡金額達一萬七千二百十四元，迄今未付清信
    用卡款項及賠償被害人損失，原審僅量處有期徒刑三月，並得易科罰金，實屬過
    輕，不足收警惕之效等語，指摘原審量刑過輕，惟按本件被告對於有於附表所載
    時、地持丙○○信用卡簽帳消費之事實，對於基本犯行，並未否認，並已坦承不
    諱且原審判決，且雖有多次刷卡，然僅刷得一萬七千二百十四元，而原審判決量
    刑之際亦已審酌其尚未付清信用卡款項，賠償被害人損失等一切情狀，另被告於
    本院審理時亦供稱：如果現在要我賠錢，我也願意賠錢」等語，尚難認被告毫無
    悔悟，是原審法院檢察署檢察官上訴主張各節，尚非有理由，應予駁回。
四、至被告於九十二年六月三日十五時許，在臺中縣清水鎮○○路三二五之七號住處
    ，收受李明發提供之丙○○信用卡及身分證，涉犯收受贓物犯行部分，因無證據
    證明被告於收受之際，知情丙○○之信用卡及身分證係屬贓物，再參以取得他人
    之信用卡及身分證，其原因非只失竊或侵占遺失物之情形，尚有被害人丙○○僅
    委託保管而未授權使用之情形存在之可能，是既無確切證據證明被告知情李明發
    所交付之信用卡及身分證係屬贓物，尚難對被告論以收受贓物罪，此部分復未據
    起訴，是自非本院審理效力所及，附此敘明。
據上論斷，依刑事訴訟法第三百六十八條，判決如主文。
本案經檢察官丁○○到庭執行職務
中      華      民      國      九十三  年      八      月      十九    日
                                臺灣高等法院臺中分院刑事第三庭
                                      審判長法  官  陳  朱  貴
                                            法  官  劉  連  星
                                            法  官  胡  忠  文
右正本證明與原本無異。
如不服本判決應於收受送達後十日內向本院提出上訴書狀，其未敘述上訴之理由者並
得於提起上訴後十日內向本院補提理由書（均須按他造當事人之人數附繕本）。
                                            書記官  許  美  惠
中      華      民      國      九十三  年      八      月      二十    日
附論罪科刑法條
國刑法第二百十六條
行使第二百十條至第二百十五條之文書者，依偽造、變造文書或登載不實事項或使登
載不實事項之規定處斷。
刑法第二百十條
偽造、變造私文書，足以生損害於公眾或他人者，處五年以下有期徒刑。
刑法第三百三十九條第一項：
意圖為自己或第三人不法之所有，以詐術使人將本人或第三人之物交付者，處五年以
下有期徒刑、拘役或科或併科一千元以下罰金。
附表
編號   時間          地點            刷卡金額  備          註
一   93.6.3.15:39    屈臣氏公司清水  50        臺新銀行信用卡
                     分公司                    卡號0000000000
                                               000000號
二   93.6.3.15:40    同右            1950      同右
三   93.6.3.15:53    美華皮鞋店      1000      同右
四   93.6.3.16:03    漢妮服裝社      2824      持華僑銀行信用卡
                                               卡號0000000000
                                               000000號
五   92.6.3.16:08    清水鎮大同公司  3490      同右
                     清水服務站
六   93.6.3.16:46    太子電業行      7900      同編號一
                                  合計17214元
                                                                     Ａ
